【裁判字號】    89,交上易,5
【裁判日期】    890516
【裁判案由】    過失致死
【裁判全文】
臺灣高等法院高雄分院刑事判決    八十九年度交上易字第五號
    上訴人
    即被告      甲○○
    選任辯護人  蘇吉雄
                陳雅娟
右上訴人因過失致死案件，不服臺灣屏東地方法院八十八年度交訴字第一０七號中華
民國八十八年十一月三十日第一審判決（起訴案號：臺灣屏東地方法院檢察署八十八
年度偵字第四九六０號），提起上訴，本院判決如左：
      主      文
上訴駁回。
甲○○緩刑肆年，緩刑期內付保護管束。
      事實及理由
一、本案經本院審理結果，認原審判決之認事用法及量刑，均無不當，應予維持，並
    引用原審判決書所記載之事實、證據及理由。
二、上訴人即被告甲○○上訴意旨雖又辯稱：本件事故發生之初，被告即央求一位不
    詳姓名小姐以行動電話報警，叫救護車，並通知被告之父，被告之父許金全赴現
    場後，向在場警員林明宗表示其子即被告騎機車肇事，應已符合自首要件，原判
    決未依自首規定減刑不當，又被告肇事後，除將機車強制保險金新台幣（下同）
    一百二十萬元給告訴人領取外，並願再給付八十萬元，因告訴人請求賠償金額過
    高，致未能成立和解，原判決以未達成和解，認被告犯後態度不佳，亦有未合等
    情。
三、惟查，
（一）按對於未發覺之罪自首而受裁判者，減輕其刑，刑法第六十二條前段定有明文
      。故必對於未被發覺之罪，自行向有偵辦犯罪機關首告自己犯罪，而接受裁判
      ，始能依自首規定減輕其刑。被告於本院調查中供稱「有一位路過的小姐問我
      需要幫忙嗎，我才請她報案叫救護車，及報警說發生車禍，但沒有告訴她我的
      名字」等語，是被告並未委託該小姐向警方表示其駕車肇事，與自首之規定不
      合。證人即被告之父許金全雖證稱「我兒子於電話中叫我先報案，在現場時，
      我有告訴林警員（指林明宗）說，這車子是我兒子甲○○的」云云，證人林明
      宗亦證稱「好像有人告訴我肇事車輛是誰的」等語，惟被告於原審已供明並未
      叫其父報警，然則許金全縱令有向林明宗陳明被告駕車肇事，亦非因被告委託
      自首犯罪之意而為，仍與自首之規定不符。
（二）原審以被告之過失明顯，猶否認有過失，而認被告犯罪後態度欠佳，及尚未與
      被害人家屬成立和解等情狀，為量刑之參酌，於法無違。並非以未達成和解，
      而認被告犯罪後態度不佳，被告所稱尚非有據。
（三）綜上所，上訴意旨執前詞指摘原判決不當，為無理由，應予駁回。
四、又查，被告未曾受有期徒刑以上刑之宣告，有本院被告全國前案紀錄表附卷可稽
    ，而被告犯罪後，除將機車強制保險金一百二十萬元給告訴人即被害人之父黃金
    福領取外，並願再給付八十萬元，為告訴人所不否認，於本院審理中，被告又表
    示願再給付一百萬元，待民事判決確定賠償金額後，再行增補，惟仍為告訴人所
    拒，是被告之未能與告訴人成立和解，實非被告之所願，參以被告尚在就學中，
    有私立正修工商專校學生證影本足憑，是被告經此刑之宣告，當知警惕，應無犯
    之虞，本院認所宣告之刑，以暫不執行為適當，併予宣告緩刑肆年，於緩刑期內
    付保護管束。
據上論斷，應依刑事訴訟法第三百六十八條、第三百七十三條、刑法第七十四條第一
款、第九十三條第一項，判決如主文。
本案經檢察官張其主到庭執行職務。
中    華    民    國     八十九     年       五       月      十六    日
                              臺灣高等法院高雄分院刑事第五庭
                                  審判長法官  吳水木
                                        法官  陳朱貴
                                        法官  洪慶鐘
右正本證明與原本無異。
不得上訴。
                                      書記官  陳金卿
中    華    民    國     八十九     年       五       月      十七    日
                                                                      Ｄ
附件：
臺灣屏東地方法院刑事判決                        八十八年度交訴字第一七號
    公  訴  人  臺灣屏東地方法院檢察署檢察官
    被      告  甲○○  男  十八歲（民國○○○年○○月○○日生）
                        住屏東縣新埤鄉○○路四十號
                        身分證統一編號：Ｚ000000000號
    選任辯護人  蘇吉雄律師
                陳雅娟律師
右列被告因過失致死案件，經檢察官提起公訴（八十八年度偵字第四九六０號），本
院判決如左：
    主  文
甲○○因過失致人於死，處有期徒刑壹年。
    事  實
一、甲○○於民國八十八年二月十八日二十時四十五分許，騎乘車號ＰＬＦ─０一五
    號重型機車，沿屏東縣新埤鄉○○路之機車道（該道路機車道寬一點七公尺，路
  面邊線外尚有四公尺寬之碎石路面），自新埤鄉往潮州鎮，由南向北行駛，於行
    駛至新埤鄉○○村○○路口北上車道五十公尺處時，其本應注意車前狀況，並隨
    時採取必要之安全措施，以防止發生危險，且因該路段並無路燈，視線不佳，其
    本更應提高警覺減速慢行並注意前方有行人或其他車輛，以防止發生危險，且依
    當時狀況並無不能注意之情事，詎其竟疏未注意車前是否有其他行人及車輛；適
    黃夙慧、黃夙婕、戴國城與戴秋華（戴國城與戴秋華共騎一輛）等人分別騎乘三
    輛腳踏車至該處後，因戴秋華欲至路邊小便，其等即至路面外等候，俟於戴秋華
    小便完後，其等即將未燃燈之腳踏車牽至機車道，牽著步行準備騎上腳踏車返家
    ，其中黃夙慧位於最後之位置；因甲○○未注意車前狀況，以至於在距離黃夙慧
    約二公尺左右時才發現黃夙慧，致因閃避煞車不及而自後追撞黃夙慧之人車，黃
    夙慧於遭追撞後因而受有頭部外傷併右側顱骨折、右側硬腦膜下腔出血、及腦挫
    傷之傷害，雖經送醫急救，惟仍延至同年二月二十二日八時五十分，仍因頭部外
    傷、顱內出血不治死亡。
二、案經屏東縣警察局潮州分局報請台灣屏東地方法院檢察署檢察官相驗後自動檢舉
    偵查起訴。
    理  由
一、訊據被告甲○○就其於右揭時地騎乘前揭重型機車，在機車道追撞被害人黃夙慧
    肇事，致使被害人黃夙慧死亡之事實坦承不諱，惟矢口否認有過失，辯稱：其並
    無過失，其係信賴前方不會有人與腳踏車立於機車道上，故無過失云云。經查，
    被告前揭犯行，業經被害人之父黃金福、及證人黃夙婕、戴國城、戴秋華等人指
    述係被告肇事，且係自後追撞被害人等語甚明；此外，並有道路交通事故調查報
    告表、警繪現場圖及現場照片在卷可佐。而被害人黃夙慧確因本件車禍事故致因
    頭部外傷、顱內出血不治死亡，亦經公訴人督同法醫師相驗明確，並製有勘驗筆
    錄、驗斷書、相驗屍體證明書及相驗屍體照片七幀附卷足憑。
二、按汽車行駛時，應注意車前狀況，並隨時採取必要之安全措施，道路交通安全規
    則第九十四條第三項定有明文。被告騎乘機車違反上開規定，疏未注意其車前是
    否尚有他人通行之車前狀況，以至於在距離被害人黃夙慧約二公尺左右時才發現
    黃夙慧人車，致因閃避煞車不及而自後追撞黃夙慧，而依當時狀況並無任何特別
    狀況致有不能注意之情事，被告對本件車禍之發生有過失已顯然。又本件車禍經
    公訴人送請台灣省高屏澎區車輛行車事故鑑定委員會鑑定結果，亦同認定被告騎
    乘重機車未注意車前狀況為本件車禍肇事主因，有該委員會八十八年四月十六日
    高屏澎鑑字第四八九號函及所附鑑定意見書可參。又被害人黃夙慧既係因本件車
    禍死亡，其與被告之過失行為間自有相當因果關係。至被告雖辯以該肇事路段未
    有照明，且其時速只有三十公里左右，本件係因被害人黃夙慧與他人並排停車，
    又未燃有燈光，其因視線不明才因而肇事，並無過失云云，惟查即使被害人同有
    過失，因其過失與被告無涉，本即無解於被告之過失之責，況查，證人戴國城業
    經在偵查中述明：當時該路段有點光，能見度尚好等語；證人即承辦本案之警員
    林明宗亦證稱：該路段雖因沒有路燈而算是黑暗，但只要被告機車有開車燈就可
    以看的很清楚等語，足見尚無不能注意之情事，且被告又自承有開機車之大燈，
    其有過失已顯然。至被告雖以所謂之信賴原則置辯，惟查本件信賴原則應是由被
    害人引用，即被害人本得信賴任何在後行駛之人及被告，均會注意交通規則規定
    之「汽車行駛時，駕駛人應注意車前狀況，並隨時採取必要之安全措施」之規定
    ，而不致於遭追撞死亡，至被告則係應遵守交通規則之此規定，尚不得引用信賴
    原則。另證人黃夙婕、戴秋華二人雖證稱：被害人係於路面邊線外之碎石路面處
    遭被告追撞，惟查，其二人之證詞與戴國城證稱係於機車道肇事不符，其二人因
    事隔較久記憶較模糊，證詞較不可採；且其二人同時又證稱被害人遭追撞後係倒
    於機車道靠近快車道處，而依道道路交通事故調查報告表之記載該道路機車道寬
    一點七公尺，路面邊線外尚有四公尺寬之碎石路面，被害人應不可能於遭追撞後
    又向內側橫移數公尺後倒於機車道之可能，故其二人此部分之證詞自不可採。綜
    上所述，被告犯行，事證明確，足以認定。
三、核被告所為係犯刑法第二百七十六條第一項之過失致死罪。又被告之父許金全雖
    於警員到場時曾稱係被告肇事，惟被告並未託其父報警，且其當時已送醫而不在
    現場，業據被告供述在卷，另被害人之父黃金福已證稱當時係其家人報警，故被
    告並不符自首之要件。茲審酌被告犯後雖坦承肇事，惟於過失明顯下猶否認有過
    失，其犯後態度不佳，於距離被害人黃夙慧約二公尺左右時才發現被害人黃夙慧
    之人車，過失甚重，被害人未燃車燈亦同有過失，尚未與被害人家屬達成和解等
    一切情狀，爰量處如主文所示之刑。
據上論斷，應依刑事訴訟法第二百九十九條第一項前段，刑法第二百七十六條第一項
，罰金罰鍰提高標準條例第一條前段，判決如主文。
中      華      民      國    八十八    年     十一     月     三十     日
                                        臺灣屏東地方法院交通法庭
                                            法  官  郭文通
右判決正本證明與原本無異。
對於本判決如有不服應於收受送達後十日內向本院提出上訴書狀上訴於台灣高等法院
高雄分院並按他造當事人之人數附具繕本。
                                            書記官  洪榮華
中      華      民      國    八十八    年     十二     月       一     日
附錄本判決論罪之法條：
刑法第二百七十六條第一項：因過失致人於死者，處二年以下有期徒刑、拘役或二千
                          下罰金。


司法院資訊處製作；財團法人民間司法改革基金會備份。
